# 借款费用资本化的时点与范围（对象）讨论

提问人：tony868lamy 时间：2011-11-09 14:52:01
准则规定：符合资本化条件的资产是指需要经过相当长时间的购建或者生产活动才能达到预定可使用或者可销售状态的固定资产、投资性房地产和存货等资产。建造合同成本、确认为无形资产的开发支出等在符合条件的情况下，也可以认定为符合资本化条件的资产。符合资本化条件的存货主要包括房地产开发企业开发的用于对外出售的房地产开发产品、企业制造的用于对外出售的大型机器设备等。这类存货通常需要经过相当长时间的建造或者生产过程，才能达到预定可销售状态。其中，“相当长时间”应当是指为资产的购建或者生产所必需的时间，通常为一年以上（含一年）。 在实务中，如果由于人为或者故意等非正常因素导致资产的购建或者生产时间相当长的，该资产不属于符合资本化条件的资产。购入即可使用的资产，或者购入后需要安装但所需安装时间较短的资产，或者需要建造或者生产但所需建造或者生产时间较短的资产，均不属于符合资本化条件的资产。
问题 1 ：虽然设备安装调试期较短，不符合准则资本化对象的范围，对应的专门借款部分形成的利息不应进行资本化。但如果设备、生产线与厂房为同一生产基地建设项目，生产基地建设过程中购置的设备对应的借款是否可以在厂房设施完工达到预定可使用状态前作为借款费用资本化的对象？
准则规定：借款费用允许开始资本化必须同时满足三个条件，即资产支出已经发生、借款费用已经发生、为使资产达到预定可使用或者可销售状态所必要的购建或者生产活动已经开始。这三个条件中，只要有一个条件不满足，相关借款费用就不能资本化。
《新会计准则--会计科目和主要帐务处理》在建工程的主要账务处理中提到企业发包的在建工程，按合同规定向承包企业预付工程款、备料款时，借记本科目，贷记“银行存款”等科目。将设备交付承包企业进行安装时，借记本科目（在安装设备），贷记“工程物资”科目。与承包企业办理工程价款结算时，按补付的工程款，借记本科目，贷记“银行存款”、“应付账款”等科目。
问题 2 ：为使资产达到预定可使用所必要的购建或者生产活动已经开始资本化的起点，是指预付设备款（收款后供应商开始按照与客户签订的合同设计要求建造机床）的时间点还是设备到货后转入生产线安装调试的时间点？厂房设施完工达到预定可使用状态转固作为停止资本化时点，后续仍陆续添置设备生产线的那部分对应有专门借款，应该就不能再作为资本化对象了吧。

回答人：chenyiwei
回复 tony868lamy 的帖子
问题 1 ：讨论这种问题所涉及的借款，应当多数是非专门借款（一般借款），因为专门借款费用的资本化金额并不是根据资本化支出和资本化率计算的。在此前提下，一般理解是严格限制一般借款费用资本化的范围，对于其中涉及的本身安装调试不需较长时间的设备，由于其单独确认为一项固定资产，并且其自身不属于符合资本化条件的资产，所以相关的借款费用不能资本化。
问题 2 ：要看这些外购的大型设备在建造期间，其所有权上的主要风险和报酬由谁承担。由制造厂商承担的，对本企业而言视同外购，应当自到货并转入安装调试后才能计入资本化支出的基数；如果建造期间其主要风险和报酬由本企业承担的，可将建造期也纳入资本化期间。

回答人：chenyiwei
回复 tony868lamy 的帖子
如果所涉及的借款是专门借款，并且对应的所有符合资本化条件的资产支出不低于该专门借款的本金金额，则表明这些专门借款最终均未闲置，相关资金均已投入项目建设。在此情况下，该专门借款于资本化期间内发生的借款费用，扣除暂时闲置的专门借款资金的暂时性投资收益和存款利息支出后，均可资本化计入项目建设成本。

提问人：wumin88838 时间：2011-11-09 21:43:57
陈版在问题 1 中提到：“因为一般借款费用的资本化金额并不是根据资本化支出和资本化率计算的”，但是借款费用应用指南不是写到一般借款费用资本化金额=累计资产支出超过专门借款部分的资产支出加权平均数X所占用一般借款的资本化率，这怎么样理解，谢谢

回答人：chenyiwei
抱歉，写错了，应该是“专门借款”，已修改。

提问人：tony868lamy 时间：2011-11-09 22:37:44
回复 chenyiwei 的帖子
1 ）关于生产线、中央空调、电梯等设备的会计核算，是要求单独确认为一项固定资产的。
2 ）如果没有这些设备的存在，厂房无法达到预定的生产经营用途（*比如说：设备、生产线与厂房为同一生产基地建设项目）
3 ）还有一个前提是上述设备所需资金来源于银行专门借款（*借款协议约定用于某产业化项目建设）。
4 ）专门借款最终均已投入项目建设（如：土地购置、工程施工、设备购置等），并且未存在结余部分。
请问：在上述 4 个条件并存的情况下，您认同我上述的借款费用资本化范围的观点？

回答人：chenyiwei
应可以。

提问人：小兰儿 时间：2012-04-25 10:47:57
回复 chenyiwei 的帖子
陈老师，我想接着这个问题继续，如果一家企业在借款协议上是专门借款，但是在实际运用过程中并未单独设立账户管理，部分资金用于归还其他贷款，或者用于补充流动资金，又有部分其他来源的资金用于在建工程，总之，无法分清实际将该专门借款用于在建工程的金额。如果要算此时的资本化金额，该怎么处理？是否适用“符合资本化条件的资产支出不低于该专门借款的本金金额则表明这些专门借款最终均未闲置，相关资金均已投入项目建设。”该专门借款于资本化期间内发生的借款费用，扣除暂时闲置的专门借款资金的暂时性投资收益和存款利息支出后，均可资本化计入项目建设成本，谢谢。

回答人：chenyiwei
如果名义上是专门借款，事实上未按照专门借款管理，部分借款被挪用的，则应从严把握，比照一般借款考虑其借款费用的资本化问题。